---
title: "Колку тежи македонскиот парламент? Дел 1: Родова анализа"
author: "DiscindoDataBrew"
output:
  html_document:
    highlight: haddock
    theme: cerulean
    toc: true
  pdf_document: default
header-includes:
- \usepackage{fancyhdr}
- \usepackage[T1,T2A]{fontenc}
- \pagestyle{fancy}
- \fancyhead[CO,CE]{This is fancy header}
- \fancyfoot[CO,CE]{And this is a fancy footer}
- \fancyfoot[LE,RO]{\thepage}
#runtime: shiny
---


```{r setup, include=FALSE}
knitr::opts_chunk$set(echo = FALSE, cache=FALSE)
```

```{r}
suppressPackageStartupMessages(library("knitr"))
suppressPackageStartupMessages(library("dplyr"))
suppressPackageStartupMessages(library("ggplot2"))
suppressPackageStartupMessages(library("tidyr"))
suppressPackageStartupMessages(library("RColorBrewer"))
suppressPackageStartupMessages(library("shiny"))
```

```{r}
DFM <- read.csv("pratenici-merged.csv", header=TRUE)
```

## За

Овој документ прикажува податоци за имот на пратеници во Република Македонија објавени од страна на Државната комисија за спречување на корупцијата по конституирање на новиот парламентарен состав во декември 2016.

Податоците се за 100 пратеници бидејќи на веб-сајтот на комисијата заклучно со 24.02.2017 само толку анкетни листови се објавени/ажурирани.

Ако најдете грешки, пријавете [тука](https://github.com/novica/databrew/issues). Изворниот код може да се преземе [тука](https://github.com/novica/databrew/).

## Вовед

Во Собранието на Република Македонија има 120 пратеници. Вкупниот сооднос е 38 жени и 82 мажи. Подолу се податоци за 100 од нив: 28 жени и 72 мажи.

Вкупниот имот на овие 100 македонските пратеници е 24 милиони 725 илјади евра пресметан како збир од сите видови имоти минус долговите. [Колку се 24 милиони евра](https://www.google.com/#q=24+%D0%BC%D0%B8%D0%BB%D0%B8%D0%BE%D0%BD%D0%B8+%D0%B5%D0%B2%D1%80%D0%B0)? 

```{r}
# Колку мажи / жени има во дата фрејмот?
# DF1 <- DFM %>% 
#   select(Name, Gender) %>%
#   unique() %>%
#   select(Gender) %>% 
#   table %>%
#   as.data.frame
# 
# DF1 %>% knitr::kable()
```  

### Вкупно имот по тип

Македонските пратеници и нивните семејства најмногу поседуваат недвижен имот. Всушност сите други видови на имот се на износ близу до долговите што ги имаат пратениците, па така 24-те милиони евра се горе-долу вредноста на недвижниот имот.

```{r}
DF2 <- DFM %>% group_by(Property) %>% 
  select(Property, Property.EUR) %>%
  filter(!(Property == "")) %>%
  summarise(Вкупно=sum(Property.EUR,na.rm = TRUE)) %>%
  arrange(desc(Вкупно)) %>%
  mutate(Имот=Property) %>%
  select(Имот, Вкупно)

knitr::kable(DF2, digits=0, caption="Табела 1: Вкупно имот во евра по тип на имот", format.args = list(decimal.mark = ",", big.mark = "."))
```

```{r, fig.cap="Слика 1: Вкупно имот по тип на имот"}
ggplot(DF2, aes(y=Вкупно/10000, x=Имот, fill=Вкупно/10000)) +
  geom_bar(stat = 'identity') +
  scale_fill_continuous(name="Вкупно во\n10.000 ЕУР") +
  xlab("") +
  ylab("Вкупно имот во 10.000 евра") +
  coord_cartesian() +
  coord_flip() +
  theme_bw()
```

### Родова распределба на имотот

Родовата распределба на имотот открива јаз помеѓу мажите и жените во собранието, односно помеѓу нив и брачните другари. Табелите подолу го покажуваат вкупниот имот по тип на имот со кој што располагаат пратениците и брачните другари на пратеничките, односно пратеничките и брачните другари на пратениците.

Најинтересен е податокот дека жените: пратеничките + брачните другари на пратениците, се главните носители на задолженоста во Собранието. 

```{r}
DFLI <- DFM[DFM$Ownership == 'Личен имот',]
DFBD <- DFM[DFM$Ownership == 'Имот на брачен другар',]

IMOT.MAZI <- rbind(DFLI[DFLI$Gender == ' М',], DFBD[DFBD$Gender == ' Ж',]) #sucks. there is extra space.
IMOT.ZENI <- rbind(DFLI[DFLI$Gender == ' Ж',], DFBD[DFBD$Gender == ' М',])

DF3 <- IMOT.MAZI %>% group_by(Property) %>% 
  select(Property, Property.EUR) %>%
  filter(!(Property == "")) %>%
  summarise(Вкупно=sum(Property.EUR,na.rm = TRUE)) %>%
  arrange(desc(Вкупно)) %>%
  mutate(Имот=Property) %>%
  select(Имот, Вкупно)

knitr::kable(DF3, digits=0, caption="Табела 2: Вкупно имот по тип на имот во сопственост на мажи", format.args = list(decimal.mark = ",", big.mark = "."))

DF4 <- IMOT.ZENI %>% group_by(Property) %>% 
  select(Property, Property.EUR) %>%
  filter(!(Property == "")) %>%
  summarise(Вкупно=sum(Property.EUR,na.rm = TRUE)) %>%
  arrange(desc(Вкупно)) %>%
  mutate(Имот=Property) %>%
  select(Имот, Вкупно)

knitr::kable(DF4, digits=0, caption="Табела 3: Вкупно имот по тип на имот во сопственост на жени", format.args = list(decimal.mark = ",", big.mark = "."))
```

Подетална анализа на имотите укажува на тоа дека пратеничките и жените на пратениците се во значително понеповолна имотна состојба од нивните машки колеги. И брачните другари на пратеничките и нивните родители имаат повеќе нето имот од пратеничките. Пратеничките воглавно, и најмногу во однос на сите други, имаат долгови.

```{r, fig.width=7,fig.height=12, fig.cap="Слика 2: Родова распределба на имот"}
DFXX <- DFM %>% filter(Ownership %in% c("Личен имот", "Имот на брачен другар", "Имот на родители")) %>%
  select(Ownership, Property.EUR, Property, Gender) %>%
  mutate(Sex=ifelse(Gender==" Ж", "Жени:", "Мажи:")) %>%
  mutate(Gender_Ownership=paste(Sex, Ownership, sep=" ")) %>%
  mutate(GO=factor(Gender_Ownership, levels=c("Мажи: Личен имот", "Мажи: Имот на брачен другар", "Мажи: Имот на родители",
                                              "Жени: Личен имот", "Жени: Имот на брачен другар", "Жени: Имот на родители")))

DFXX.sum <- DFXX %>% group_by(Property, GO) %>%
  summarise(Вкупно=sum(Property.EUR, na.rm=TRUE))

ggplot(data=DFXX.sum, aes(y=Вкупно/10000, x=Property, fill=Вкупно/10000)) +
  geom_bar(stat="identity") +
  facet_wrap(~GO, drop = TRUE,nrow = 3,dir = "v") +
  theme_bw() +
  theme(legend.position=c(0.1,0.9),
        axis.text.x=element_text(angle=45, vjust = 1, hjust=1)) +
  scale_fill_continuous(name="") +
  geom_text(aes(label=round(Вкупно/10000,0)), size=3, nudge_y = 30) +
  ylab("Вкупно имот во 10.000 ЕУР") +
  xlab("")
```