---
title: "Колку тежи македонскиот парламент? Дел 2: Возен парк"
author: "DiscindoDataBrew"
output:
  html_document:
    highlight: haddock
    theme: cerulean
    toc: true
  pdf_document: default
header-includes:
- \usepackage{fancyhdr}
- \usepackage[T1,T2A]{fontenc}
- \pagestyle{fancy}
- \fancyhead[CO,CE]{This is fancy header}
- \fancyfoot[CO,CE]{And this is a fancy footer}
- \fancyfoot[LE,RO]{\thepage}
#runtime: shiny
---


```{r setup, include=FALSE}
knitr::opts_chunk$set(echo = FALSE, cache=FALSE)
```

```{r}
suppressPackageStartupMessages(library("knitr"))
suppressPackageStartupMessages(library("dplyr"))
suppressPackageStartupMessages(library("ggplot2"))
suppressPackageStartupMessages(library("tidyr"))
suppressPackageStartupMessages(library("RColorBrewer"))
suppressPackageStartupMessages(library("shiny"))
suppressPackageStartupMessages(library("wordcloud"))
suppressPackageStartupMessages(library("tm"))
suppressPackageStartupMessages(library("SnowballC"))
```

```{r}
DFM <- read.csv("pratenici-merged.csv", header=TRUE)
```

## За

Овој документ прикажува податоци за имот на пратеници во Република Македонија објавени од страна на Државната комисија за спречување на корупцијата по конституирање на новиот парламентарен состав во декември 2016.

Податоците се за 100 пратеници бидејќи на веб-сајтот на комисијата до 24.02.2017 само толку анкетни листови се објавени/ажурирани.

Ако најдете грешки, пријавете [тука](https://github.com/novica/databrew/issues). Изворниот код може да се преземе [тука](https://github.com/novica/databrew/).

## Вовед

Во Собранието на Република Македонија има 120 пратеници. Вкупниот сооднос е 38 жени и 82 мажи. Подолу се податоци за 100 од нив: 28 жени и 72 мажи.

Вкупниот имот на овие 100 македонските пратеници е 24 милиони 725 илјади евра пресметан како збир од сите видови имоти минус долговите. [Колку се 24 милиони евра](https://www.google.com/#q=24+%D0%BC%D0%B8%D0%BB%D0%B8%D0%BE%D0%BD%D0%B8+%D0%B5%D0%B2%D1%80%D0%B0)? 

### Возниот парк на пратениците

Македонските пратеници и нивните семејства поседуваат вкупно 161 моторни возила со вкупна вредност од 1.756.270,00 евра. Просечната старост на пратеничките возила е 13,45 години. Тоа е помалку од републичкиот просек каде трендот се движи помеѓу [14,43 и 17,7 години](http://www.moepp.gov.mk/?page_id=5794).

```{r}
DF2 <- DFM %>% filter(Property.type == "Моторни возила")
# Remove firearms from movable propery
DF2$Property.EUR[DF2$Characteristic == "Оружје -/-"] <- NA 
DF2$Property.EUR <- as.numeric(DF2$Property.EUR)
#sum(DF2$Property.EUR, na.rm = TRUE)
```

Најпопуларно возило помеѓу пратениците е Фолксваген (28), а потоа следат Мерцедес (19) и Ауди (11). Помеѓу возилата има и еден Јагуар и две Југа. Најмногу моторни возила има пратеникот Борис Змејковски (8), а дури 10 пратеници и нивните семејства (вклучувајќи ги Зоран Заев и Никола Груевски) немаат ниту едно возило.

```{r, fig.cap="Слика 1: Возилата на пратениците"}
# Get the names of car manufacturers
DF3 <- DFM %>% filter(Property.type == "Моторни возила")
DF3$Characteristic <- as.character(DF3$Characteristic)
# Helper to parse the car models 
parse.cars <- function(x) {
  y <- strsplit(x, split=" ") %>% unlist %>% unname
  z <- y[1]
  return(z)
}   

DF3$Car <- sapply(DF3$Characteristic, parse.cars)
# unique(DF3$Car)
# fix those names
DF3$Car[DF3$Car == "Голф"] <- 'Фолксваген'
DF3$Car[DF3$Car == "Ренаулт"] <- 'Рено'
DF3$Car[DF3$Car == "АУДИ"] <- 'Ауди'
DF3$Car[DF3$Car == "Рејсер"] <- 'Даеву'
DF3$Car[DF3$Car == "Ланос"] <- 'Даеву'
DF3$Car[DF3$Car == "ВВ"] <- 'Фолксваген'
DF3$Car[DF3$Car == "Хундаи"] <- 'Хјундаи'
DF3$Car[DF3$Car == "мерцедес"] <- 'Мерцедес'
DF3$Car[DF3$Car == "КИА"] <- 'Киа'
DF3$Car[DF3$Car == "Волцваген"] <- 'Фолксваген'
DF3$Car[DF3$Car == "Мерцедс"] <- 'Мерцедес'
DF3$Car[DF3$Car == "Авео"] <- 'Шевролет'
DF3$Car[DF3$Car == "Jeep"] <- 'ГрандЧероки'
DF3$Car[DF3$Car == "Скутер"] <- 'Моторцикл'
DF3$Car[DF3$Car == "Мопед"] <- 'Моторцикл'
DF3$Car[DF3$Car == "Јамаха"] <- 'Моторцикл'
DF3$Car[DF3$Car == "Априлиа"] <- 'Моторцикл'
DF3$Car[DF3$Car == "Мотоцикл"] <- 'Моторцикл'
DF3$Car[DF3$Car == "Оружје"] <- NA
#table(DF3$Car)

Car.Models <- Corpus(VectorSource(DF3$Car))
Car.Models <- tm_map(Car.Models, content_transformer(tolower))
#inspect(Car.Models)
wordcloud(Car.Models, scale=c(3,0.5),  min.freq = 1, max.words=50, random.order=FALSE, rot.per=0.35, use.r.layout=FALSE, colors=brewer.pal(8, "Dark2"))
```

```{r}
# Helper to parse year of production;
parse.year <- function(x) {
  y <- strsplit(x, split=" ") %>% unlist %>% unname
  z <- tail(y, n=1)
    prod <- strsplit(z, split="/") %>% unlist %>% unname
  z <- prod[1]
  return(z)
}   

DF3$Year <- sapply(DF3$Characteristic, parse.year)
suppressWarnings(DF3$Year <- as.numeric(DF3$Year))
DF3$Age <- 2017 - DF3$Year
#summary(DF3$Age)
#years<-table(DF3$Year)
#barplot(years)
```